【裁判字號】    98,訴,4681
【裁判日期】    990128
【裁判案由】    毒品危害防制條例
【裁判全文】
臺灣板橋地方法院刑事判決              98年度訴字第4681號
公  訴  人  臺灣板橋地方法院檢察署檢察官
被      告  甲○○
上列被告因違反毒品危害防制條例案件，經檢察官提起公訴（98
年度毒偵字第8224號），被告於準備程序中就被訴事實為有罪之
陳述，經告知簡式審判程序之旨，並聽取當事人之意見後，本院
合議庭裁定由受命法官獨任進行簡式審判程序，判決如下：
    主  文
甲○○施用第一級毒品，累犯，處有期徒刑捌月。扣案之第一
級毒品海洛因壹包（驗餘淨重零點零壹捌伍公克）沒收銷燬之，
扣案盛裝上開海洛因之包裝袋壹個沒收之。
    事  實
一、甲○○前於民國91年間因施用毒品案件，經本院以90年度毒
    聲字第4550號裁定送觀察、勒戒後，認無繼續施用毒品之傾
    向，於91年9 月3 日釋放出所，並經臺灣板橋地方法院檢察
    署檢察官以91年度毒偵緝字第407 號為不起訴處分確定；復
    於上開觀察、勒戒執行完畢釋放後5 年內，再因施用一、二
    級毒品案件，經本院於93年8 月2 日以93年度訴字第843 號
    判處有期徒刑6 月、3 月，應執行有期徒刑7 月確定，又因
    搶奪案件，經臺灣臺北地方法院於94年7 月7 日以94年度訴
    字第149 號判處有期徒刑1 年確定，上開2 案件嗣經臺灣臺
    北地方法院以94年度聲字第1395號裁定應執行有期徒刑1 年
    8 月確定，於95年6 月14日假釋付保護管束出監，而於95年
    6 月28日假釋期滿未經撤銷，視為執行完畢。再因施用一、
    二級毒品案件，經本院於97年7 月21日以97年度訴字第596
    號判處有期徒刑7 月、5 月，應執行有期徒刑10月確定，於
    98年3 月25日縮刑期滿執行完畢。詎猶不知悔改，復基於施
    用第一級毒品海洛因之犯意，於98年10月31日晚間某時許，
    在臺北縣蘆洲市○○○路某公園廁所內（起訴書略載時間、
    地點部分，均予更正），以將海洛因摻在香菸內點燃吸食之
    方式，施用第一級毒品海洛因1 次。嗣於同年11月1 日凌晨
    0 時6 分許，在臺北縣蘆洲市○○街78號前為警查獲，並扣
    得甲○○所有之第一級毒品海洛因1 包（淨重0.0190公克）
    ，經採尿送驗後，呈鴉片類嗎啡陽性反應，而悉上情。
二、案經臺北縣政府警察局新莊分局報告臺灣板橋地方法院檢察
    署檢察官偵查起訴。
    理  由
一、本件被告甲○○所犯為死刑、無期徒刑、最輕本刑為3 年以
    上有期徒刑以外之罪，且非高等法院管轄第一審之案件，於
    本院準備程序進行中，被告就被訴事實為有罪之陳述，經告
    知被告簡式審判程序之旨，並聽取公訴人及被告之意見後，
    本院合議庭裁定由受命法官獨任進行簡式審判程序，合先敘
    明。
二、上揭犯罪事實，業據被告於警詢、偵查及本院審理中坦承不
    諱，且被告在警局經其同意採尿送驗之結果，確呈第一級毒
    品海洛因之代謝物嗎啡陽性反應等情，有臺北縣政府警察局
    新莊分局偵辦毒品危害防制條例案被移送人姓名代碼對照表
    、臺灣檢驗科技股份有限公司98年11月19日出具之濫用藥物
    檢驗報告（報告編號：UL/2009/B0143 號）各1 紙在卷可稽
    ，而扣案之白色粉末1 包，經交通部民用航空局航空醫務中
    心以氣相層析質譜儀法鑑定結果，確係第一級毒品海洛因，
    此有該中心98年11月17日航藥鑑字第0985793 號毒品鑑定書
    1 紙附卷足參。此外，復有臺北縣政府警察局新莊分局搜索
    扣押筆錄、扣押物品目錄表、查獲現場及扣案物品照片6 張
    存卷可稽，足見被告自白核與事實相符。
三、按毒品危害防制條例於92年7 月9 日修正公布，自93年1 月
    9 日施行，其中第20條、第23條將施用毒品之刑事處遇程序
    ，區分為「初犯」及「5 年內再犯」、「5 年後再犯」。依
    其立法理由之說明：「初犯」，經觀察、勒戒或強制戒治後
    ，應為不起訴處分或不付審理之裁定；經觀察、勒戒或強制
    戒治執行完畢釋放後，「5 年內再犯」者，因其再犯率甚高
    ，原實施之觀察、勒戒及強制戒治既已無法收其實效，爰依
    法追訴或裁定交付審理。至於經觀察、勒戒或強制戒治執行
    完畢釋放後，「5 年後再犯」者，前所實施之觀察、勒戒或
    強制戒治已足以遮斷其施用毒品之毒癮，為期自新及協助其
    斷除毒癮，仍適用「初犯」規定，先經觀察、勒戒或強制戒
    治之程序。從而依修正後之規定，僅限於「初犯」及「5 年
    後再犯」2 種情形，始應先經觀察、勒戒或強制戒治程序。
    倘被告於5 年內已再犯，經依法追訴處罰，縱其第3 次（或
    第3 次以上）再度施用毒品之時間，在初犯經觀察、勒戒或
    強制戒治執行完畢釋放5 年以後，已不合於「5 年後再犯」
    之規定，且因已於「5 年內再犯」，顯見其再犯率甚高，原
    實施觀察、勒戒或強制戒治，已無法收其實效，即應依該條
    例第10條處罰（最高法院95年5 月9 日95年度第7 次及97年
    9 月9 日97年度第5 次刑事庭會議決議參照）。查本件被告
    前於91年間因施用毒品案件，經本院以90年度毒聲字第4550
    號裁定送觀察、勒戒後，認無繼續施用毒品之傾向，於91年
    9 月3 日釋放出所，並經臺灣板橋地方法院檢察署檢察官以
    91年度毒偵緝字第407 號為不起訴處分確定；復於上開觀察
    、勒戒執行完畢釋放後5 年內，再因施用一、二級毒品案件
    ，經本院於93年8 月2 日以93年度訴字第843 號判處有期徒
    刑6 月、3 月，應執行有期徒刑7 月確定等情，有臺灣高等
    法院被告前案紀錄表及臺灣板橋地方法院檢察署刑案資料查
    註紀錄表各1 份在卷足憑。則被告本件施用第一級毒品之時
    間，雖均距離前述觀察、勒戒執行完畢已逾5 年，惟其前既
    已於5 年內再犯施用毒品案件，參諸前揭說明，被告本件施
    用毒品之行為，即不合於「5 年後再犯」之規定，自應依毒
    品危害防制條例第10條規定追訴處罰。從而，本案事證明確
    ，被告施用第一級毒品之犯行，洵堪認定，應依法論科。
四、按海洛因為毒品危害防制條例第2 條第2 項第1 款所規定之
    第一級毒品。核被告所為，係犯毒品危害防制條例第10條第
    1 項施用第一級毒品罪。其於施用前、後持有海洛因之低度
    行為，為其施用之高度行為所吸收，不另論罪。又被告曾受
    前揭事實欄所載之犯罪科刑及有期徒刑執行情形，有前揭臺
    灣高等法院被告前案紀錄表1 份在卷可參，其於受有期徒刑
    之執行完畢後，5 年以內故意再犯本件有期徒刑以上之罪，
    為累犯，應依刑法第47條第1 項之規定加重其刑。爰審酌被
    告前曾因施用毒品案件經觀察、勒戒之程序，並經法院判刑
    在案，竟猶不知悔改，復再犯本件施用毒品罪，顯然無視毒
    品對於其自身健康之戕害及對於社會安全與公共秩序之潛在
    危害；惟念及施用毒品固戕害個人健康至鉅，然就他人權益
    之侵害仍屬有限，兼衡其犯罪動機、目的、手段，且犯後坦
    承犯行，態度良好等一切情狀，量處如主文所示之刑。扣案
    之第一級毒品海洛因1 包（淨重0.0190公克，因鑑驗使用0.
    0005公克，驗餘淨重0.0185公克），為本案查獲之毒品，應
    依毒品危害防制條例第18條第1 項前段之規定，不問屬於犯
    人與否，沒收銷燬之；又扣案盛裝上開海洛因之包裝袋1 個
    ，為被告所有供施用第一級毒品所用之物，業據被告供承在
    卷，爰依刑法第38條第1 項第2 款之規定併予宣告沒收。
據上論斷，應依刑事訴訟法第273 條之1 第1 項、第299 條第1
項前段，毒品危害防制條例第10條第1 項、第18條第1 項前段，
刑法第11條前段、第47條第1 項、第38條第1 項第2 款，判決如
主文。
本案經檢察官黃怡華到庭執行職務。
中    華    民    國    99    年    1     月    28    日
                  刑事第十五庭  法  官  廖欣儀
以上正本證明與原本無異。
如不服本判決應於收受判決後10日內向本院提出上訴書狀，並應
敘述具體理由。其未敘述上訴理由者，應於上訴期間屆滿後20日
內向本院補提理由書（均須按他造當事人之人數附繕本）「切勿
逕送上級法院」。
                                書記官  顏偉林
中    華    民    國    99    年    1     月    28    日
附錄本案論罪科刑法條全文：
毒品危害防制條例第10條第1 項
施用第一級毒品者，處6 月以上5 年以下有期徒刑。

司法院資訊處製作；財團法人民間司法改革基金會備份。
